臺灣宜蘭地方法院刑事判決　　　　　　　 94年度訴字第117號
公　訴　人　臺灣宜蘭地方法院檢察署檢察官
被　　　告　丙○○
　　　　　　己○○
上列一人
選任辯護人　周彥憑律師
　　　　　　柯士斌律師
上列被告因違反槍砲彈藥刀械管制條例案件，經檢察官提起公訴
（93年度偵字第2145號），本院判決如下：
    主  文
丙○○未經許可，寄藏可發射子彈具有殺傷力之改造手槍，處有
期徒刑壹年陸月，併科罰金新臺幣陸萬元，罰金如易服勞役，以
銀元參佰元即新臺幣玖佰元折算壹日。扣案之改造手槍壹支（含
彈匣壹個；槍枝管制編號：0000000000號）、土造子彈陸顆沒收
。
己○○無罪。
    事  實
一、丙○○明知可發射子彈具有殺傷力之改造手槍及土造子彈屬
    違禁物，未經許可，不得寄藏，於不詳時間，受其真實姓名
    年籍不詳之友人委託，保管內裝有仿WALTHER廠PPK/S型半自
    動手槍製造之金屬玩具手槍換裝土造金屬槍管改造而成之可
    擊發適用子彈、具殺傷力之改造手槍1支（含彈匣1個；槍枝
    管制編號：0000000000號）及具7.76mm金屬彈頭、具殺傷力
    之土造子彈9顆之黑色手提包1只，丙○○明知該只黑色手提
    包所裝為前揭槍彈，竟於93年6月10日下午將之藏放在其與
    不知情之己○○同居位於宜蘭縣宜蘭市○○路○段202巷52號
    3樓住處之衣櫃抽屜內，嗣於93年6月17日晚間7時50分許，
    經警員戊○○、賴國華、邱義成持搜索票執行搜索，當場查
    獲上開改造手槍1支（含彈匣1個；槍枝管制編號：00000000
    00號）、土造子彈9顆。上開改造手槍1支、土造子彈9顆經
    鑑定後，認具有殺傷力，因而查悉上情。
二、案經宜蘭縣警察局礁溪分局報告臺灣宜蘭地方法院檢察署檢
    察官偵查起訴。
    理　由
一、訊據被告丙○○矢口否認寄藏槍彈之犯行，辯稱：警察所查
    獲之槍彈並非伊的，伊自93年1月起即因遭己○○父親庚○○逐出原與己○○同居之宜蘭縣宜蘭市○○路○段202巷52號
    3樓住處，這段時間伊都沒有回去過，伊聽己○○說是其舅
    舅癸○○委託己○○寄放的，癸○○委託寄放當時及搜索時
    伊均不在場云云。惟查：
（一）本件警方於93年6月17日晚間7時50分許，持搜索票執行搜
      索時，在宜蘭縣宜蘭市○○路202巷52號3樓房間衣櫃抽屜
      內之衣物下，當場查扣得上開改造手槍1支（含彈匣1個；
      槍枝管制編號：0000000000號）及土造子彈9顆等情，有
      本院所核發之搜索票、宜蘭縣警察局宜蘭分局93年6月17
      日搜索扣押筆錄、扣押物品目錄暨收據附卷可佐，並經證
      人即本件查獲警員戊○○到庭證述甚明。上開搜索查扣而
      得之槍彈經送內政部警政署刑事警察局鑑驗結果，認該改
      造手槍1支係由仿WALTHER廠PPK/S型半自動手槍製造之金
      屬玩具手槍換裝土造金屬槍管改造而成之改造手槍，機械
      性能良好，可供擊發適用子彈，認具殺傷力。子彈9顆，
      認均係土造子彈，具7.76mm金屬彈頭，採樣3顆試射，均
      可擊發，均具殺傷力，有內政部警政署刑事警察局93年7
      月9日刑鑑字第0930132584號槍彈鑑定書附卷可稽。足徵
      93年6月17日晚間7時50分許在上揭住處查扣得之改造槍彈
      均具有殺傷力。
（二）證人己○○於警詢時即證稱，扣案之槍彈是被告丙○○寄
      放在伊那裡的，被告丙○○係於93年6月10日下午自己放
      置的，伊有看到被告丙○○拿1只黑色手提包，他說是他
      朋友寄放的等語。（參見警詢卷第2頁、第4頁背面），復
      於93年6月18日偵查中，經具結後證稱：扣案之槍彈是被
      告丙○○拿來放的，是（93年）6月10日下午，他說是人
      家寄放的，他從客廳拿進來，伊問是什麼，他只有說手提
      包是朋友寄放的，沒有說裡面放什麼，伊並不知道被告丙○○將手提包放在房間抽屜內等語。（參見偵查卷第14、
      15頁），互核大致相同，而己○○與被告丙○○為同居男
      女朋友關係，並育有一子，兩人關係情同夫妻，又無仇怨
      ，如非確有其事，己○○豈有設詞陷被告丙○○入罪之理
      ；是證人己○○之證言應堪採信。雖證人即己○○之父庚○○於本院審理時證稱，被告丙○○93年以前住過伊位於
      宜蘭縣宜蘭市○○路○段202巷52號3樓家裡，93年過年前
      離開，因為伊發現被告丙○○有不良嗜好，遂把被告丙○○趕出去，己○○告訴伊，槍彈是癸○○寄放的，查獲槍
      彈後，有與被告丙○○之兄丁○○、母子○○商量，癸○○說要處理，找人來頂替，本來講好由被告丙○○頂替，
      因為被告丙○○有磕藥習慣，讓被告丙○○關久一點可以
      戒毒，當時被告丙○○都不知道，打手機打不通失去聯絡
      ，但後來癸○○反悔不付錢等語（參見本院卷第77頁）。
      證人即己○○之母壬○○證稱，子○○要伊救救他兒子丙○○，如果被告丙○○再施用毒品會死在外面，子○○並
      向在場之癸○○表示，把槍彈說是被告丙○○的，讓被告
      丙○○關在裡面，癸○○說好並承諾願意負擔被告丙○○
      兒子的生活費新臺幣30萬元等語（參見本院卷第79頁）。
      惟證人丁○○卻證稱，（93年）6月17日晚上，癸○○通
      知伊，在伊家外面停車場商談此事，癸○○要被告丙○○
      扛下此罪，伊不敢答應，就叫伊母親下來，當時伊等沒有
      同意，第2天癸○○還有打電話來硬要被告丙○○說槍枝
      是被告丙○○的，其母也說好，癸○○只有說每月給安家
      費，沒有說數額等語（參見本院卷第82頁），證人子○○
      證稱：癸○○說要被告丙○○扛這條罪要給伊安家費，伊
      沒有答應，後來癸○○就沒有再聯絡，當時沒有說數額等
      語（參見本院卷第84、87頁）。互核證人庚○○、壬○○
      、丁○○、子○○就被告丙○○是否願意頂替本案、證人
      子○○及丁○○有無答應由被告丙○○頂替、有無論及由
      癸○○支付安家費及安家費之金額是否確定等重要事實，
      所證均不一致，多有矛盾。再者，證人癸○○於偵查中亦
      否認有何委託己○○藏放槍彈之事（參見偵查卷第54頁）
      。且證人丁○○證稱，被告丙○○當時即住在己○○位於
      宜蘭縣宜蘭市○○路○段202巷52號3樓家中等語，亦顯與
      證人庚○○所述被告丙○○已不住在該址等情相歧異。是
      被告丙○○辯稱扣案之槍彈為癸○○所寄放，暨前揭證人
      所證癸○○曾於案發後承認槍彈為其寄放，並與己○○或
      丙○○家人商談由被告丙○○頂替乙事云云，因前開證詞
      多有瑕疵，難信為真實，均不足為有利於被告丙○○之認
      定。至於證人甲○○、辛○○僅係己○○家中作客之友人
      ，並非事件當事人，對何人寄藏槍彈予上址之來龍去脈並
      不明瞭，渠等所言確見聞癸○○與己○○家人商談頂替乙
      事云云，自不足以推認扣案之槍枝係癸○○所寄放，亦不
      足推認被告丙○○未將槍彈寄藏於上址等事實。
（三）再查，本件之搜索查獲經過，係經證人乙○○向警方檢舉
      後，經宜蘭縣警察局礁溪分局偵查員戊○○、賴國華分別
      於93年6月14日、93年6月16日至宜蘭縣宜蘭市○○路○段
      202巷52號3樓查訪，認被告丙○○確實居住前址，而向本
      院聲請核發，以被告丙○○為受搜索人，以上址為搜索處
      所之搜索票後，由警員戊○○、賴國華、邱義成執行搜索
      因而搜獲，此有查訪紀錄2紙（參見本院93年度聲搜字第
      427號第5、6頁）、搜索扣押筆錄在卷可稽，亦經證人戊○○到庭證述綦詳。復依證人乙○○於偵查中結稱：93年
      5月中旬伊至頭城綽號「阿狗」朋友住處，被告丙○○與
      「阿狗」發生口角，被告丙○○就亮出槍（提示送鑑手槍
      照片）當天伊看到手槍與送鑑手槍有類似等語（參見偵查
      卷第66頁）。嗣於本院審理時證稱，大約是（93年）6月
      初看到被告丙○○持有槍械，當時是在頭城外澳朋友「阿
      狗」住處談判，只知道他叫「阿狗」，不知道真實姓名，
      被告丙○○自稱「哲淵」，住宜蘭市，好像是債務問題，
      講一講後大家很不愉快，被告丙○○就亮出槍等語。互核
      證人乙○○於偵查及本院審理時之證述，就目擊被告丙○○亮槍之時間，於偵查中證稱約93年5月中旬，於本院審
      理時證稱約93年6月初，不致相去太遠，且與證人己○○
      前揭所述被告丙○○是於93年6月10日攜帶槍彈返家藏放
      之時間，均屬一般正常人記憶上合理之誤差，並無矛盾之
      處，且證人乙○○就被告亮槍之情節前後所述亦大致相符
      ，應可採信。堪認被告丙○○確實管領前揭槍彈，並將之
      藏放於上揭受搜索之處所無誤。
（四）綜上所述，被告丙○○所辯顯係卸責之詞，不予採信。本
      件事證明確，被告丙○○犯行堪以認定，應予依法論科。
二、按被告丙○○行為後，槍砲彈藥刀械管制條例業於94年1月2
    6日總統華總一義字第09400010101號令修正公布，同年1月2
    8日生效，其中原第11條第4項未經許可，持有可發射子彈具
    有殺傷力之槍枝罪，業經刪除改列至第8條第4項規範，法定
    刑提高至3年以上10年以下有期徒刑，併科新臺幣7,000,000
    元以下罰金，經比較新舊法之規定，以舊法較為有利，依刑
    法第2條第1項但書規定，自應適用修正前槍砲彈藥刀械管制
    條例之規定處斷。按寄藏與持有均係將物置於自己實力支配
    下，僅寄藏必先有他人之持有行為，而後始為之受寄代藏，
    故寄藏之受人委託代為保管，其保管本身亦屬持有，但如持
    有為受寄藏之當然結果，不另為持有予以論罪。是被告丙○○於上揭時地未經許可，受不詳年籍友人之託，保管寄藏可
    發射子彈、具殺傷力之改造手槍及土造子彈，核其所為，係
    犯修正前槍砲彈藥刀械管制條例第11條第4項未經許可，寄
    藏可發射子彈具有殺傷力之改造手槍罪及同條例第11條第4
    項未經許可，寄藏子彈罪，公訴人認係犯未經許可，持有改
    造手槍及子彈罪，尚有誤會，被告丙○○以1寄藏行為，同
    時寄藏改造手槍及子彈，係以1行為同時觸犯上開2罪，為想
    像競合犯，應從一重論以未經許可寄藏可發射子彈具有殺傷
    力之改造手槍罪。爰審酌被告丙○○未經許可，寄藏上開可
    發射子彈具有殺傷力之改造手槍1支及土造子彈9顆，當今社
    會槍械氾濫，對不特定大眾之生命、身體安全構成嚴重威脅
    ，於案發後矢口否認犯行，犯後態度不佳等一切情狀，量處
    如主文所示之刑，另罰金部分，並諭知易服勞役之折算標準
    。扣案具有殺傷力之改造手槍1支（含彈匣1個）及土造子彈
    6顆（原扣案9顆，經試射3顆後剩餘6顆），為違禁物，應依
    刑法第38條第1項第1款宣告沒收。至具有殺傷力之土造子彈
    經試射之3顆，業已滅失，非屬違禁物，不予沒收之宣告，
    附此敘明。
三、被告己○○部分：
（一）公訴意旨另以：被告己○○與丙○○基於犯意聯絡，於事
      實欄所指時地，未經許可持有前揭具有殺傷力之改造手槍
      1支及土造子彈9顆，並共同將上開槍彈藏放於宜蘭縣宜蘭
      市○○路○段202巷52號3樓住處，因認被告己○○亦涉犯
      修正前槍砲彈藥刀械管制條例第11條第4項、第12條第4項
      之罪等語。
（二）按犯罪事實應依證據認定之，無證據不得認定犯罪事實，
      又不能證明被告犯罪者，應諭知無罪之判決，刑事訴訟法
      第154條第2項、第301條第1項分別定有明文。次按認定不
      利於被告之事實，須依積極證據，苟積極證據不足為不利
      於被告事實之認定時，即應為有利於被告之認定，更不必
      有何有利之證據，最高法院著有30年上字第816號判例可資
      參考。
（三）公訴人認被告己○○亦涉犯持有改造手槍、子彈之罪，無
      非係以：被告己○○前後供述反覆，於警詢及檢察官內勤
      訊問時供稱放置槍彈之黑色手提包係證人丙○○寄放的，
      之後又於偵查中改稱是癸○○於93年6月初上午所寄放，
      顯見被告己○○應係知情。另依證人戊○○於偵查中證稱
      是在被告己○○房間衣櫃下之抽屜找到黑色手提包，該手
      提包上灰塵不多，不像放很久的樣子等語，為其論罪之依
      據。訊據被告己○○堅詞否認知悉黑色手提包內之物品為
      槍彈，辯稱：93年6月初上午5、6時許，常來伊住處之舅
      舅癸○○突然來訪，見癸○○持1只男用手提包，稱要借
      地方放置照相機，表示其內攝有其妻外遇之證據。伊遂稱
      ：「你隨便放就好。」未予置理，事後亦未加過問，以為
      癸○○已經取走，伊並不知該只黑色手提包內係為槍彈等
      語。
（四）經查：被告己○○辯稱扣案之槍彈係癸○○所寄放之部分
      ，並不可採信，實係證人丙○○受友人之託而藏放，已如
      前述，惟被告己○○自警詢及檢察官初訊時即陳稱：證人
      丙○○將放有槍彈之黑色手提包拿回家中時，證人丙○○
      即未表示裡面裝放何物，伊並不知裡面放什麼等語。且查
      ，證人戊○○於本院審理時亦證稱，扣案之槍彈是以黑色
      手提袋包裝，剛好可以裝1把槍及彈的大小，類似皮質的
      材質，當時手提袋是關著的，現場查獲槍彈時，被告己○○之神情係驚訝等語（參見本院卷第70、71頁）。則被告
      己○○於查獲當時表情既為驚訝，可能係未預見手提袋內
      藏放槍彈違禁物，且該只黑色手提包並未打開，則其辯稱
      被告丙○○未特別告知黑色手提包放置何物，伊並不知係
      為槍彈等語，應屬有徵。復參以，依卷附94年5月4日宜蘭
      縣警察局礁溪分局函覆本院稱，查獲本案之警員並未將放
      置本案槍彈之黑色手提包扣案（參見本院卷第38頁）。則
      本院亦難以審究單依當時槍彈放置於黑色手提包之外觀，
      能否一望即知內容物之情形，縱於查獲當時可觀出屬放置
      未久，亦難逕認被告己○○知悉該只黑色手提包裝有槍彈
      ，此部分自應為有利於被告己○○之認定，是不得僅以被
      告己○○之房間內放置有上開槍彈即認被告涉有上開犯行
      。
    (3)至公訴人以被告己○○於偵查中前後供述不一，顯然知情
      ，非屬得積極證明被告己○○犯罪之證據，亦不得以其供
      述不一即遽認被告己○○對於證人丙○○寄藏槍彈之犯行
      顯然知情，公訴人之推論，尚難引為被告己○○論罪之依
      據。
（五）綜上所述，並無證據證明被告己○○有與證人丙○○共同
      持有或寄藏扣案之改造槍彈，不能僅以被告己○○之房間
      內放置槍彈，即遽認其涉有共同寄藏槍彈犯行，是公訴人
      所舉證據均不足據為被告己○○有罪之認定，揆諸前揭判
      例意旨，即應為被告己○○有利之認定。此外，復查無其
      他積極證據足資證明被告己○○涉有公訴人所指犯行，不
      能證明其犯罪，自應為其無罪之諭知。
據上論斷，應依刑事訴訟法第299條第1項前段、第301條第1項前
段，修正前槍砲彈藥刀械管制條例第11條第4項、第12條第4項，
刑法第11條前段、第2條第1項但書、第55條、第42條第2項、第
38條第1項第1款，罰金罰鍰提高標準條例第2條，現行法規所定
貨幣單位折算新臺幣條例第2條，判決如主文。
本案經檢察官陳嘉瑜到庭執行職務
中　　華　　民　　國　　94　　年　　11　　月　　14　　日
                  刑事第四庭審判長法  官  林惠玲
                                  法  官  劉家祥
                                  法  官　郭淑珍
以上正本證明與原本無異
如不服本判決，應於判決送達後10日內，向本院提出上訴狀。（
需附繕本）
                                  書記官  林秀麗
中　　華　　民　　國　　94　　年　　11　　月　　14　　日
附錄本案論罪科刑法條：
修正前槍砲彈藥刀械管制條例第11條第4項未經許可，持有、寄
藏或意圖販賣而陳列第1項所列槍砲則，處1年以上7年以下有期
徒刑，併科新臺幣7,000,000元以下罰金。
修正前槍砲彈藥刀械管制條例第12條第4項未經許可，持有、寄
藏或意圖販賣而陳列子彈者，處5年以下有期徒刑，併科新臺幣
3,000,000元以下罰金
